臺灣基隆地方法院基隆簡易庭小額民事判決
111年度基小字第1613號
原      告  王清波  


被      告  黃乾蒲  

法定代理人  廖雨柔  

上列當事人間損害賠償事件，本院於民國111年8月10日辯論終結
，判決如下：
    主      文
被告應給付原告新臺幣壹萬貳仟參佰陸拾貳元，及自民國一百一
十一年八月二日起至清償日止，按週年利率百分之五計算之利息
。
訴訟費用新臺幣壹仟元由被告負擔。
本判決得假執行。但被告如以新臺幣壹萬貳仟參佰陸拾貳元為原
告預供擔保，得免為假執行。
    事實及理由
一、本件被告經合法通知，未於言詞辯論期日到場，核無民事訴
    訟法第386條各款所列情形，爰依民事訴訟法第436條第2項
    、第385條第1項前段之規定，准原告之聲請，由其一造辯論
    而為判決。
二、原告主張：　　
　　被告於民國111年4月7日，駕駛MTY-0999號車輛，在基隆市○
    ○區○○路000號前，撞及原告駕駛之TDG-7238號營業用小客車
    （即俗稱之「計程車」；下稱系爭車輛），因系爭車輛送交
    北都汽車股份有限公司八堵服務廠修繕，必要修復費用總計
    新臺幣（下同）10,817元，加計交修1日之營業損失1,545元
    ，可認原告總計受有12,362元之財產損害。為此，原告乃本
    於侵權行為之法律關係，請求被告賠償上揭財產損害，並聲
    明：被告應給付原告12,362元，及自起訴狀繕本送達之翌日
    起至清償日止，按週年利率5%計算之利息；願供擔保，請准
    宣告假執行。
三、被告答辯：
　　被告經本院合法通知，未於言詞辯論期日到場，亦未提出書
    狀為任何聲明及陳述。
四、本院判斷：　　
  ㈠查被告於111年4月7日上午8時3分左右，騎乘MTY-0999號普通
    重型機車沿基隆市光明路往市區方向行駛，途經基隆市○○區
    ○○路000號前，疏未注意車前狀況，以致追撞原告駕駛之系
    爭車輛（停等紅燈中），系爭車輛因此受有車體損害，而系
    爭車輛乃原告所有等事實，業據原告提出基隆市警察局第三
    分局道路交通事故當事人登記聯單為證，並經本院職權查詢
    確認公路監理電子閘門紀錄暨向基隆市警察局第三分局函調
    事故資料查明屬實，有公路監理電子閘門查詢資料列印紙本
    、基隆市警察局第三分局111年7月11日基警三分五字第1110
    307593號函暨A3類道路交通事故調查報告表、員警蒐證照片
    等件在卷足考；兼之被告經本院合法通知，既未到庭爭執，
    亦未提出書狀表明證據或有利於己之答辯以供審酌，本院綜
    合上開證據調查結果，自堪信「被告疏未注意車前狀況」，
    即為上揭交通事故之肇事原因。
  ㈡按「汽車行駛時，駕駛人應注意車前狀況及兩車並行之間隔
    ，並隨時採取必要之安全措施，不得在道路上蛇行，或以其
    他危險方式駕車。」道路交通安全規則第94條第3項訂有明
    文。又上開規定旨在保障公眾行車安全，核屬保護他人之法
    律，倘有違反，即應推定為有過失（民法第184條第2項規定
    參照）。本件被告於旨揭時、地，駕駛車輛疏未注意車前狀
    況，以致由後追撞同向行駛在前之系爭車輛（停等紅燈中）
    ，則被告自係明確違反道路交通安全規則之相關規定，其有
    過失甚明；且被告於旨揭時、地，違反交通法規以致系爭車
    輛受有車體損害（下稱系爭車損），則被告之過失行為與系
    爭車損間，自有相當因果關係存在。第按因故意或過失，不
    法侵害他人之權利者，負損害賠償責任；汽車、機車或其他
    非依軌道行駛之動力車輛，在使用中加損害於他人者，駕駛
    人應賠償因此所生之損害，民法第184條第1項前段、第191
    條之2前段亦有明定；本件被告既有過失，其過失行為與系
    爭車損復有相當因果關係，則被告自應依法對原告即系爭車
    輛之所有人負損害賠償之責。
  ㈢按不法毀損他人之物者，被害人得請求賠償其物因毀損所減
    少之價額；又負損害賠償責任者，除法律另有規定或契約另
    有訂定外，應回復他方損害發生前之原狀。因回復原狀而應
    給付金錢者，自損害發生時起，加給利息。第一項情形，債
    權人得請求支付回復原狀所必要之費用，以代回復原狀。民
    法第196條、第213條定有明文；而被害人依民法第196條請
    求賠償，並不排除民法第213條至第215條之適用。且損害賠
    償，除法律另有規定或契約另有訂定外，應以填補債權人所
    受損害及所失利益為限，此觀民法第216條第1項規定自明。
    而稱「所受損害」者，即現存財產因損害事實之發生而被減
    少，屬於積極的損害；至稱「所失利益」者，即新財產之取
    得，因損害事實之發生而受妨害，屬於消極的損害（最高法
    院48年台上字第1934號判例意旨參照）。經查：
  ⒈原告主張系爭車輛送交北都汽車股份有限公司八堵服務廠修
    繕，必要修復費用總計10,817元乙情，業據提出與其主張相
    符之北都汽車股份有限公司八堵服務廠估修單（下稱系爭估
    修單）為據；且本院比對系爭估修單所載之修繕品項，亦與
    系爭車輛遭撞擊之位置大致相符；兼之「材料（零件）折舊
    」雖向為民事實務之所採，然參諸最高法院77年5月17日民
    事庭總會決議：「……依民法第196條請求賠償物被毀損所減
    少之價額，得以修復費用為估定之標準，但以必要者為限（
    例如：修理材料以新品換舊品，應予折舊）。『被害人如能
    證明其物因毀損所減少之價額，超過必要之修復費用時，就
    其差額，仍得請求賠償』」，核亦足見，並非任何涉及「材
    料以新換舊」之情形，均應不問情節一律折舊，尤以觀諸系
    爭估修單記載之修繕明細，可知其或係毋庸計列折舊之「工
    資」支出，或屬「原可毋庸更換直至車輛不堪使用之零件或
    材料」成本，而系爭車輛更換零件之目的，亦係為圖回復「
    系爭車輛之整體效用」，而非意在增加其間相關零件之價值
    ，遑論系爭車輛之市場行情，尤難因施工材料之「以新換舊
    」而有提昇，故原告要不至因施工材料之「以新換舊」而受
    利益，本件亦不生「材料應予折舊」之問題。從而，原告主
    張系爭車輛因系爭事故而須修繕並衍生費用支出10,817元等
    語，俱有根據且為合理。
  ⒉原告主張系爭車輛送修1日乙情，核與系爭估修單所載之「入
    廠、完工時間」相符；本院考量系爭車輛乃原告平日賴以攬
    客維生之個人「計程車」，衡諸一般通常之情形，系爭車輛
    乃原告恃以獲取相當收入之「生財設備」，故原告主張其因
    車輛交修而有營業損失等語，客觀上自有所本。再者，「20
    00CC以下之計程車，每日平均營業收入為1,545元」乙情，
    亦有原告提出之基隆市計程車駕駛員職業工會函文為證，是
    原告本此主張其營業損失係1,545元，同有根據而為可採。
    準此，原告請求被告給付營業損失1,545元，自有理由，應
    予准許。
  ⒊綜上，原告所得請求被告賠償之範圍，包括系爭車輛之修復
    費用10,817元、營業損失1,545元，以上金額合計12,362元
    。
五、從而，原告基於侵權行為之法律關係，請求被告給付12,362
    元，及自起訴狀繕本送達翌日即111年8月2日起至清償日止
    ，按週年利率5%計算之利息，為有理由，應予准許。
六、本件事證已臻明確，兩造其餘主張、陳述及所提之證據暨攻
    擊防禦方法，經本院審酌後，認均與本件判決結果無影響，
    毋庸再予一一審酌。
七、本件第一審裁判費為1,000元，此外核無其他訴訟費用之支
    出，是本件訴訟費用額確定為1,000元，爰依職權確定前開
    訴訟費用由敗訴之被告負擔。
八、本判決係適用小額訴訟程序所為被告敗訴之判決，依民事訴
    訟法第436條之20之規定，應依職權宣告假執行，爰依職權
    宣告之，併酌情宣告被告預供相當之擔保金額後，得免為假
    執行。
中　　華　　民　　國　　111 　年　　8 　　月　　10　　日
                  基隆簡易庭法  官   王慧惠
以上正本係照原本作成。　　　　　　　　　   
對於本件判決如有不服，應於收受送達後20日內向本院提出上訴
書狀，上訴於本院合議庭，並按他造當事人之人數附具繕本。
當事人之上訴，非以判決違背法令為理由不得為之，上訴狀應記
載上訴理由，表明下列各款事項：
㈠原判決所違背之法令及其具體內容。
㈡依訴訟資料可認為原判決有違背法令之具體事實。
如委任律師提起上訴者，應一併繳納上訴審裁判費。
中　　華　　民　　國　　111 　年　　8 　　月　　10　　日
                            書記官   姚安儒